【裁判字號】    99,上易,2243
【裁判日期】    991118
【裁判案由】    恐嚇
【裁判全文】
臺灣高等法院刑事判決                99年度上易字第2243號
上  訴  人
即  被  告  丙○○
上列上訴人因恐嚇案件，不服臺灣士林地方法院99年度易字第10
0號，中華民國99年8月25日第一審判決（起訴案號：臺灣士林地
方法院檢察署98年度偵字第14095 號），提起上訴，本院判決如
下：
    主  文
原判決撤銷。
丙○○犯恐嚇危害安全罪，處拘役伍拾伍日，如易科罰金以新臺
幣壹仟元折算壹日。
    事  實
一、丙○○前因違反毒品危害防制條例案件，經臺灣臺北地方法
    院以91年度訴字874 號判決判處有期徒刑3年7月，嗣經臺灣
    高等法院以92年度上訴字第750 號、最高法院以95年度臺上
    字第1332號判決上訴駁回而確定，於民國97年11月17日假釋
    出監，假釋期間須至98年9月6日才期滿（不成立累犯）。丙○○因與立翔水電材料有限公司（下稱立翔水電公司）負責
    人高大順、股東鄭文卿、姚銘旗等人熟識，於98年8月1日，
    受託處理乙○○積欠立翔水電公司之新臺幣1百27萬4千4 百
    元債務。丙○○乃於98年9月1日下午3 時許，由一名不詳姓
    名、年籍成年男子陪同，駕駛自用小客車，前往位於臺北市
    ○○區○○路1段217巷89號乙○○住處，向乙○○催討。丙○○自己一人上前敲門，因乙○○不在家，遇見乙○○之女
    甲○○，而甲○○拒絕讓丙○○進入上址住處，丙○○竟基
    於恐嚇危害安全之犯意，向甲○○恫嚇：「如果不開門，就
    要找鎖匠開門，還要每日到乙○○住處鬧事，讓附近鄰居都
    知道乙○○欠債不還，要讓乙○○及家人在社區住不下去」
    等加害自由、名譽之言語，而甲○○仍不肯開門，丙○○始
    行離開。嗣甲○○將上情轉述予乙○○，使乙○○、甲○○
    皆心生畏懼，致生危害於其等安全。
二、案經臺北市政府警察局內湖分局報告臺灣士林地方法院檢察
    署檢察官偵查起訴。
    理    由
一、訊據上訴人即被告丙○○於本院坦承於上揭時間、地點，受
    委託向乙○○催討債務，並遇見乙○○之女甲○○等情，惟
    否認有何恐嚇危害安全犯行，辯稱：伊係在上址住處門外，
    透過對講機，向拒絕開門之甲○○詢問債務如何處理。因乙○○不在家，跟甲○○對話也沒有結果，就逕行離開，未有
    甲○○所指恐嚇言詞云云。經查：乙○○之女甲○○於98年
    9 月1日下午3時許，獨自一人在上址住處，聽見急促電鈴聲
    而上前應門。被告在大門外表明要找乙○○，經甲○○告以
    乙○○不在家。被告仍數度要求甲○○開門，為甲○○拒絕
    ，被告遂對著甲○○咆哮稱：「如果不開門，就要找鎖匠開
    門，還要每日到乙○○住處鬧事，讓附近鄰居都知道乙○○
    欠債不還，要讓乙○○及家人在社區住不下去」等言語，嗣
    甲○○轉述予乙○○，使乙○○、甲○○因此心生畏怖等情
    ，已據證人甲○○、乙○○於原審證述在卷（見原審卷第45
    至49頁）。而甲○○於原審所證上情，係社會上登門催討債
    務者之常見言行，核與事理無違，又倘被告係溫和以對，難
    以達到催討債務目的，甲○○亦不至於飽受驚嚇，足認甲○○應無甘冒偽證罪責故意誇大誣指之情，可以採信。至於被
    告所舉證人即在上址住處同社區經營鵝肉店之羅仕典雖於原
    審證述：伊記得二次有人向在同社區經營水電之住戶（按係
    指乙○○）催討債務，其中一次伊遇到被告，一次有警察到
    場，但伊看到被告那次是否有警察到場，已經不記得。伊在
    鵝肉店並未聽到被告與住戶吵架聲音，於走出鵝肉店外，有
    看到被告站在上址住處大樓門口，嗣看見被告駕駛車輛離開
    等語（見原審卷第79、80頁）。然羅仕典所在位置與上址住
    處已有一段距離，又非時時注意及之，未必能夠聽聞被告與
    甲○○間之任何對話，羅仕典所證上情，尚不足據為有利於
    被告之認定。被告所辯乃畏罪卸責之詞，洵不足採。本件事
    證明確，被告犯行洵堪認定，應依法論科。
二、核被告所為，係犯刑法第305 條之恐嚇危害安全罪。被告以
    一恐嚇行為，恐嚇甲○○、乙○○二人，使其等心生畏懼，
    係一行為觸犯數罪名，為想像競合犯，應依刑法第55條之規
    定，論以一罪。
三、原審據以論罪科刑，固非無見。惟被告有事實欄所載之犯罪
    、科刑及執行情形，有本院被告（丙○○）前案紀錄表之記
    載可稽。則被告係於97年11月17日假釋出監，假釋期間須至
    98年9月6日才期滿，而被告係在假釋期間期滿前即98年9月1
    日有本件恐嚇危害安全犯行，應不成立累犯。原判決認被告
    成立累犯，並據以加重其刑，於法未合。被告上訴意旨仍執
    前詞，否認犯罪，指摘原判決不當，雖無理由，但原判決既
    有上述可議之處，自屬無可維持，本院應予撤銷改判。爰審
    酌被告所為恐嚇危害安全言行尚有所節制，於警察據報前來
    處理前即主動自行離開，犯罪情節並非重大，被害人乙○○
    於原審已表明不予追究（見原審卷第40頁），及被告犯罪之
    動機、目的、所生危害並犯罪後態度等一切情狀，量處如主
    文第2項所示之刑，並諭知易科罰金之折算標準。
據上論斷，應依刑事訴訟法第369條第1項前段、第364條、第299
條第1項前段，刑法第305條、第55條、第41條第1 項前段，刑法
施行法第1條之1，判決如主文。
本案經檢察官侯寬仁到庭執行職務。
中    華    民    國    99    年    11    月    18    日
            刑事第二十四庭審判長法  官    李  錦  樑
                                法  官    張  惠  立
                                法  官    朱  瑞  娟
以上正本證明與原本無異。
不得上訴。
                                書記官    阮  桂  芳
中    華    民    國    99    年    11    月    18    日
附錄法條：
中華民國刑法第305條
（恐嚇危害安全罪）
以加害生命、身體、自由、名譽、財產之事，恐嚇他人致生危害
於安全者，處 2 年以下有期徒刑、拘役或 3 百元以下罰金。

司法院資訊處製作；財團法人民間司法改革基金會備份。
